【裁判字號】    90,抗,192
【裁判日期】    900531
【裁判案由】    瀆職
【裁判全文】
臺灣高等法院臺南分院刑事裁定                九十年度抗字第一九二號      Ｇ
      抗  告  人
      即自訴人    乙  ○  ○
      被      告  甲  ○  ○
右列抗告人因被告瀆職案件，不服臺灣雲林地方法院九十年度自字第一七號中華民國
九十年四月二十七日第一審裁定，提起抗告，本院裁定如左：
      主      文
抗告駁回。
      理      由
一、抗告意旨略以：（一）被告甲○○係經濟部水利處第四河川局工程師，負責處理
    九二一地震草嶺地區之災後工程，於民國八十八年九月三十日載運大批挖土機、
    堆土機、大型砂石車及板車到草嶺，未經自訴人乙○○同意，竟擅自侵占自訴人
    經營之假期大飯店專用私人停車場，作為該重機械群之堆置場及裝卸場，達一個
    月之久，致整個停車場受嚴重破壞，自訴人遭受損失慘重，被告係對此種災害有
    預防或遏止職務之公務員，而致使釀成災害，因此被告之犯行已構成刑法第一百
    三十條之罪嫌，依刑事訴訟法第三百十九條之規定提出自訴。（二）原裁定駁回
    自訴所依據理由係按刑法第一百三十條之瀆職罪，係指公務員有廢弛職務之行為
    ，並因此而釀成災害，所謂釀成災害，係指因特定事實，醞釀而生危害公眾事變
    之結果，對被告未依職務上預防或遏止而致損害毀損自訴人之停車場，認為非因
    公務員廢弛職務行為，及因此行為醞釀產生危害公眾之事變，而依刑事訴訟法第
    二百五十二條至第二百五十四條予以駁回自訴人之自訴。（三）對刑法第一百三
    十條之條文係公務員廢弛職務釀成災害者：其構成要件應依據最高法院三十年上
    字第二八九八號判例以詳細明確地載明，係指刑法第一百三十條之釀成災害罪，
    以對於某種災害有預防或遏止職務之公務員，廢弛其職務不為防止或遏止，以致
    釀成災害，為其成立要件，因此與自訴人指訴之構成要件絕對吻合。綜上所陳，
    翔實顯示原審在未傳訊被告之情形下，對法條之處理，未依據大法官解釋或最高
    法院判例，則在無法律依據下自行立論歪曲法理之解釋法條，而致予以違法裁定
    駁回自訴人之自訴，顯係偏頗被告之涉嫌犯行，因此依據刑事訴訟法第四百零三
    條第一項提出抗告，請將原裁定撤銷，准予回復自訴云云。
二、按法院或受命法官於自訴案件第一次審判期日前訊問及調查結果，如認為案件有
    刑事訴訟法第二百五十二條至第二百五十四條之情形者，得以裁定駁回其自訴，
    同法第三百二十六條第三項定有明文。
三、經查，抗告人即自訴人乙○○自訴被告甲○○係經濟部水利處第四河川局工程師
    ，負責處理九二一地震草嶺地區之災後工程，於八十八年九月三十日載運大批挖
    土機、堆土機、大型砂石車及板車到草嶺，未經抗告人同意，竟擅自侵占抗告人
    經營之假期大飯店專用私人停車場，作為該重機械群之堆置場及裝卸場，使抗告
    人之停車場受到嚴重破壞，因認被告涉犯刑法第一百三十條之釀成災害罪嫌云云
    。惟查刑法第一百三十條之釀成災害罪，以對於某種災害有預防或遏止職務之公
    務員，廢弛其職務，不為防止或遏止，以致釀成災害，為其成立要件，若不合於
    所列要件，即難謂為應構成該條罪名，有最高法院三十年上字第二八九八號判例
    可資參照。而所謂廢弛職務，乃指未盡其職務上應盡之職責而言，亦即公務員對
    於某種災害有預防或遏止之職責，因疏於盡職，不為預防或遏止，致釀成災害，
    即屬廢弛職務，始足以成立本罪。又所謂災害，係指災變之發生，使多數之公眾
    生命、財產、身體遭受損害，如僅使少數人遭受損害，則非此之所謂災害，尚不
    能成立本罪。從抗告人自訴之事實觀之，係單純抗告人個人之停車場遭受損害，
    並無證據足資證明係因被告廢弛職務，而釀成災害，使多數之公眾遭受損害，尚
    難論被告以刑法第一百三十條之釀成災害罪。且以當時九二一大地震，草嶺地區
    災情慘重，救災之急迫性，大型救災機具進駐災區，而使用抗告人之停車場，抗
    告人之停車場縱有損害，除應循合法途徑解決外，亦難認被告有毀損自訴人停車
    場之故意，核與刑法毀損罪之犯罪構成要件，尚屬有間。原審認被告犯罪嫌疑不
    足，依前開規定，駁回抗告人之自訴，認事用法並無不當。抗告人之抗告，為無
    理由，應予駁回。
據上論結，應依刑事訴訟法第四百十二條，裁定如主文。
中    華    民    國      九十      年      五      月      三十一      日
                                  臺灣高等法院臺南分院刑事第二庭
                                      審判長法官  游    明    仁
                                            法官  林    永    茂
                                            法官  陳    清    溪
右正本證明與原本無異。
不得再抗告。
                                      法院書記官  嚴    巧    花
中    華    民    國      九十      年      六      月      四          日


司法院資訊處製作；財團法人民間司法改革基金會備份。
